【裁判字號】    98,審訴,4141
【裁判日期】    981210
【裁判案由】    毒品危害防制條例
【裁判全文】
臺灣高雄地方法院刑事判決           98年度審訴字第4141號
公  訴  人  臺灣高雄地方法院檢察署檢察官
被      告  甲○○
上列被告因毒品危害防制條例案件，經檢察官提起公訴（98年度
毒偵字第4884號），被告於準備程序中就被訴事實為有罪之陳述
，經本院告知簡式審判程序之旨，並聽取被告與公訴人之意見後
，合議庭裁定由受命法官獨任進行簡式審判程序，判決如下：
    主  文
甲○○施用第一級毒品，累犯，處有期徒刑拾月。
    事  實
一、甲○○前因施用毒品案件，經裁定送觀察、勒戒後，認有繼
    續施用毒品之傾向，經本院以88年度毒聲字第5581號裁定令
    入戒治處所施以強制戒治，於民國89年1 月6 日因停止其處
    分出監，並於89年8 月3 日因保護管束期滿執行完畢，由臺
    灣高雄地方法院檢察署以89年度戒毒偵字第860 號為不起訴
    處分確定。又於92年間，因施用毒品案件，經本院以92年度
    毒聲字第7359號裁定令入戒治處所施以強制戒治，同案起訴
    經本院以93年度訴字第379 號判處有期徒刑8 月確定，於94
    年1 月12日執行完畢。復因施用毒品案件，經本院以96年度
    訴字第1412號判處有期徒刑9 月，嗣經本院96年度聲減字第
    9236號裁定減刑為有期徒刑4 月又15日確定，於97年5 月8
    日執行完畢（構成累犯）。詎甲○○不知悔改，竟基於施用
    第一級毒品海洛因之犯意，於98年7 月3 日某時許，在其高
    雄市旗津區○○○路84號之居所，以針筒注射之方式，施用
    第一級毒品海洛因1 次。嗣因其為列管之毒品調驗人口，於
    98 年7月4 日15時50分許經警採尿送驗，結果呈嗎啡、可待
    因陽性反應，始悉上情。
二、案經高雄市政府警察局鼓山分局移請臺灣高雄地方法院檢察
    署檢察官偵查起訴。
    理  由
一、本件被告甲○○所犯係死刑、無期徒刑、最輕本刑為3年以
    上有期徒刑以外之罪，其於準備程序就前揭被訴事實為有罪
    之陳述，經受命法官告知簡式審判程序之旨，並聽取其與公
    訴人之意見後，本院認無不得或不宜改依簡式審判程序進行
    之處，爰依刑事訴訟法第273 條之1 第1 項規定，裁定由受
    命法官獨任進行簡式審判程序，合先敘明。
二、被告甲○○對於上揭施用第一級毒品之事實，已據其於本院
    審理中坦承不諱，且其於查獲時為警所採驗之尿液，經送往
    高雄市立凱旋醫院以GC /MS方法（氣相層析/ 質譜儀法）檢
    驗，結果確呈第一級毒品海洛因代謝後之嗎啡及可待因等陽
    性反應，此有高雄市立凱旋醫院98年7 月16日濫用藥物尿液
    檢驗報告、列管毒品人口尿液檢體採集送驗紀錄表（檢體編
    號VＺ00000000000 ）各1 份附卷可稽，足認被告上開自白核
    與事證相符。又被告曾受如事實欄所載之觀察、勒戒及強制
    戒治處分執行完畢釋放後5 年內，再犯施用毒品罪而經依法
    追訴處罰完畢等事實，亦有卷附本院院內索引卡紀錄表報表
    、臺灣高等法院被告前案紀錄表各1 份在卷可按。按毒品危
    害防制條例第20條、第23條於93年1 月9 日修正施行後，將
    施用毒品之刑事處遇程序，區分為「初犯」及「五年內再犯
    」、「五年後再犯」3 種，其立法理由謂：「初犯」經觀察
    、勒戒或強制戒治執行完畢釋放後，「五年內再犯」者，因
    其再犯率甚高，原實施之觀察、勒戒及強制戒治既已無法收
    其實效，爰依法追訴或裁定交付審理。至於經觀察、勒戒或
    強制戒治執行完畢釋放後，「五年後再犯」者，前所實施之
    觀察、勒戒或強制戒治已足以遮斷其施用毒品之毒癮，為期
    自新及協助其斷除毒癮，仍適用「初犯」規定，先經觀察、
    勒戒或強制戒治之程序。從而依修正後之規定，僅限於「初
    犯」及「五年後再犯」二種情形，始應先經觀察、勒戒或強
    制戒治程序。倘被告於5 年內已再犯，經依法追訴處罰，縱
    其第3 次再度施用毒品之時間，在初犯經觀察、勒戒或強制
    戒治執行完畢釋放5 年以後，已不合於「五年後再犯」之規
    定，且因已於「五年內再犯」，顯見其再犯率甚高，原實施
    觀察、勒戒或強制戒治，已無法收其實效，即應依該條例第
    10 條 處罰（最高法院95年第7 次刑事庭會議決議參照）。
    從而，被告於前開初犯觀察、勒戒及強制戒治處分執行完畢
    釋放後「五年內再犯」施用毒品罪，並經依法追訴處罰完畢
    ，而本件被告再度施用毒品犯行，已不合於「五年後再犯」
    之規定，揆諸前揭說明即應依毒品危害防制條例第10條第1
    項施用第一級毒品罪加以處罰。職是，本案事證明確，被告
    犯行洵堪認定，應依法論科。
三、核被告所為，係犯毒品危害防制條例第10條第1 項之施用第
    一級毒品罪。被告為施用而持有第一級毒品之低度行為，為
    施用第一級毒品之高度行為所吸收，不另論罪。被告於92年
    間，因施用毒品案件，經本院以93年度訴字第379號判處有
    期徒刑8月確定，於94年1月12日執行完畢。復因施用毒品案
    件，經本院以96年度訴字第1412號判處有期徒刑9月，嗣經
    本院96年度聲減字第9236號裁定減刑為有期徒刑4 月又15日
    確定，於97年5 月8 日執行完畢，有前開前案紀錄表可按，
    其於有期徒刑執行完畢後，5 年以內故意再犯本件法定刑為
    有期徒刑以上之罪，應依刑法第47條第1 項論以累犯，並加
    重其刑。爰審酌被告前因施用毒品案件，迭經觀察、勒戒、
    強制戒治及法院科刑判決後，竟再為本件犯行，足見其惡習
    已深，且戒絕毒癮之意志不堅，未能體悟施用毒品對自己、
    家人造成之傷害及社會之負擔，自屬可議；惟念其於犯後坦
    承犯行態度良好及施用毒品本質上係屬戕害自身健康之行為
    ，尚未直接危害他人，反社會性程度應屬較低等一切情狀，
    爰量處如主文所示之刑，藉資懲儆。
據上論斷，應依刑事訴訟法第273條之1第1項、第299條第1項前
段，毒品危害防制條例第10條第1項，刑法第11條前段、第47條
第1項，判決如主文。
本案經檢察官游淑玟到庭執行職務。
中    華    民    國    98    年    12    月    10    日
                  刑事第十庭    法  官  李代昌
以上正本證明與原本無異。
如不服本判決應於收受本判決後10日內向本院提出上訴書狀，並
應敘述具體理由，如未敘述上訴理由者，應於上訴期間屆滿後20
日內補提理由書狀於本院（均須按他造當事人之人數附繕本）「
切勿逕送上級法院」。
中    華    民    國    98    年    12    月    10    日
                                書記官  黃振祐
附錄本判決論罪之法條：
毒品危害防制條例第10條
施用第一級毒品者，處6月以上5年以下有期徒刑。


司法院資訊處製作；財團法人民間司法改革基金會備份。
